臺北高等行政法院判決
　　　　　　　　　　　　　　　　　　 95年度訴字第00860號
　　　　　　　　　　　　　　　.
原　　　告　日商‧吉田股份有限公司
代　表　人　甲○○○
訴訟代理人　林志剛　律師
　　　　　　楊憲祖　律師
　　　　　　黃闡億　律師
被　　　告　經濟部智慧財產局
代　表　人　蔡練生（局長）
訴訟代理人　丙○○
　　　　　　丁○○
參　加　人　尚立國際股份有限公司
代　表　人　乙○○
訴訟代理人　崔君瑋　律師
　　　　　　練家雄　律師
上列當事人間因商標評定事件，原告不服經濟部中華民國95年1
月9日經訴字第09406143390號訴願決定，提起行政訴訟。本院判
決如下：
　　主  文
訴願決定及原處分均撤銷。
被告應依照本判決之法律見解，對於原告作成決定。
原告其餘之訴駁回。
訴訟費用由被告負擔二分之一，餘由原告負擔。
　　事  實
一、事實概要：
    參加人之前手祥記實業股份有限公司（下稱祥記公司）前於
    83年7月1日以「LUGGAGE LABEL」商標，指定使用於當時商
    標法施行細則第49條所定商品及服務分類表第64類之皮革、
    皮帶、腰帶等商品，向中央標準局（88年01月26日改制為智
    慧財產局）申請註冊，經該局核准列為註冊第688947號商標
    。嗣於91年間申准將商標權移轉登記於參加人，其後，原告
    於92年11月26日以該註冊商標有違註冊時商標法第37條第1
    項第7款之規定，對之申請評定，現行商標法於92年11月28
    日修正施行，依現行商標法第91條第1項規定：本法修正施
    行前，已申請或提請評定，尚未評決之評定案件，以本法修
    正施行前及本法修正施行後之規定均為違法事由為限，始撤
    銷其註冊；其程序依修正後之規定辦理。本件原申請評定主
    張之條款業經修正為商標法第23條第1項第12款及第14款。
    案經被告審查，以94年9月26日中台評字第920554號商標評
    定書為申請不成立之處分，原告不服，提起訴願，亦遭駁回
    ，遂向本院提起本件行政訴訟。
二、兩造聲明：
　　(一)原告聲明：
      1.訴願決定及原處分均撤銷。
      2.請求判命被告應作成註冊第688947號「LUGGAGE LABEL」
        商標之註冊應予撤銷之處分。
      3.訴訟費用由被告負擔。
　　(二)被告聲明：
      1.駁回原告之訴。
      2.訴訟費用由原告負擔。
    (三)參加人聲明：
      1.駁回原告之訴。
      2.訴訟費用由原告負擔。
三、兩造陳述：
　　(一)原告主張：
      1.原處分及訴願決定未調查、判斷系爭商標所指定使用之
        皮革、皮帶、腰帶商品是否屬於原告與祥記公司間之授
        權契約中同意註冊商品範圍，有違行政程序法第43條之
        規定：
        行政程序法第43條特明定行政機關經斟酌全般意見陳述
        內容及調查證據之結果，得依自由心證，判斷事實之真
        偽。被告竟以「此同意註冊商品之範圍究係為何，二造
        各執一詞，應屬另案私權紛爭」為理由，而對原告是否
        同意祥記公司以系爭商標圖樣指定使用於袋類以外之商
        品申請註冊乙事，未加以判斷，即遽為申請不成立之處
        分，顯已違反行政程序法第43條之規定。蓋原告是否同
        意祥記公司註冊系爭商標，雖屬私權紛爭，亦事涉契約
        之解釋，惟被告竟一方面依據原告與祥記公司間之授權
        契約，認定原告曾同意祥記公司註冊系爭商標，一方面
        卻又怠於解釋契約，怠於判斷系爭商標之申請註冊是否
        逾越原告原同意註冊之商品範圍，原處分所謂「此同意
        註冊商品之範圍究係為何，二造各執一詞，應屬另案私
        權紛爭」之理由，實為一卸責之詞，怠忽行政機關根據
        行政程序法第43條規定，依據全部陳述與調查事實及證
        據之結果，依論理及經驗法則判斷事實真偽之職責。綜
        上所述，被告應依法判斷「系爭商標之申請註冊是否逾
        越原告原同意註冊之商品範圍」，懇請　鈞院逕就此涉
        及系爭商標之註冊是否合法之重大事項為判斷，或發回
        原處分機關就此事項詳加調查、判斷。
      2.祥記公司逾越授權註冊商品範圍，襲用據以評定商標：
    　　(1)原告與祥記公司間所簽訂的4份授權契約均係針對袋
          類商品而訂，此由表明4份授權契約主要意旨的第1條
          約定即明，該條明定原告授權祥記公司製造、行銷之
          對象為「BAGS COLLECTIONS」，以1988年12月間
          簽訂的第一份授權契約為例，其第1條所謂「
          PRODUCTS UNDER LIGHT ZONE AND ALL THE OTHER
          COLLECTIONS UNDER THE BRANDNAME AND TRADEMARKS
          OF YOSHIDA & CO., LTD.」（中譯：LIGHT ZONE品牌
          產品及標示原告所有之品牌及商標的其他系列產品）
          自應限於袋類商品，且事實上原告僅生產袋類商品，
          所謂「ALL THE OTHER COLLECTIONS UNDER THE
          BRANDNAME AND TRADEMARKS OF YOSHIDA & CO.,
          LTD.」（中譯：標示原告所有之品牌及商標的其他系
          列產品）事實上僅有袋類商品。該款係將「PRODUCTS
          UNDER LIGHT ZONE」與「ALL THE OTHER
          COLLECTIONS UNDER THE BRANDNAME AND TRADEMARKS
          OF YOSHIDA & CO., LTD.」並列，係表明「LIGHT
          ZONE品牌產品」與「非LIGHT ZONE品牌產品」，並非
          記載「BAG COLLECTIONS （袋類商品）AND ALL THE
          OTHER COLLECTIONS 」，參加人以該款有「ALL THE
          OTHER COLLECTIONS 」即主張，祥記公司依該契約除
          得製造銷售袋類商品外，亦得製造銷售其他類商品云
          云，顯然誤解該款文義。又祥記公司申請註冊系爭商
          標當時有效存在的第2 份授權契約（即1993年5 、6
          月間簽訂之契約）前言部分亦明載其締約目的：「為
          了使原告授予祥記公司專屬製造及行銷原告公司所設
          計之袋類商品的權利（原文：for the purpose of
          having Yoshida grants exclusive right to
          Gallant to manufacture and market the Bag
          collections designed by Yoshida ）」，可見該份
          授權契約所授權之標的為原告所設計之袋類商品，其
          下各條款則記載實施此項締約目的的各項具體措施，
          其中包括允許祥記公司在日本以外地區註冊
          LUGGAGELABEL等商標。則祥記公司所得註冊
          LUGGAGELABEL等商標之商品範圍自僅限於袋類商品。
        (2)授權契約第4條約定：「THE ABOVE TRADEMARKS
          CAN BE REGISTERED ALL OVER THE WORLD BY
          GALLANT EXCEPT JAPAN, HONG KONG.」（中譯：上述
          商標可由祥記公司於日本、香港以外之其他國家註冊
          ）雖未明載限制註冊於袋類商品，惟該條約定既屬前
          述締約目的條款下的具體實行措施，自無再贅述該契
          約授權標的（即原告所設計之袋類商品）的必要。總
          之，雙方締約目的既在授權祥記公司得製造及行銷原
          告所設計之袋類商品，允許祥記公司在日本、香港以
          外地區註冊LUGGAGELABEL等商標乃實行此項目的之方
          法之一，則解釋契約、探究當事人真意，祥記公司依
          約在日本、香港以外地區註冊LUGGAGELABEL 等 商標
          時自應限於指定使用在袋類商品。
        (3)參加人雖主張原告在十餘年的合作期間對系爭商標之
          註冊從未表示過反對的意見，顯見原告對於祥記公司
          註冊系爭商標之同意，並無任何註冊商品類別之限制
          云云。惟查，關於契約真意為何，首應探究契約文義
          ，而如前述，雙方締約目的乃在授權祥記公司得製造
          及行銷原告所設計之袋類商品，該份授權契約所授權
          之標的為原告所設計之袋類商品，祥記公司依約在日
          本、香港以外地區註冊LUGGAGELABEL等商標時自應限
          於指定使用在袋類商品。又參加人並未舉證證明其曾
          提交系爭商標註冊資料予原告並經原告同意註冊之證
          據資料，且如原告當時代表人吉田滋於歐盟異議案所
          提出之宣誓書第13點中所述：「I genuinely
          believed that Max Lin and Gallant had
          understood that all of Gallant's registrations
          of Yoshida's trade marks would be returned to
          Yoshida upon termination of the agreement. It
          did not occur to me that Gallant might try to
          misappropriate Yoshida's trade marks. 」（中譯
          ：我真誠地相信林明燈《註：祥記公司董事長》及祥
          記公司了解所有祥記公司所註冊的吉田公司的商標應
          於契約終止後返還吉田公司。我從未想到祥記公司會
          試圖侵佔吉田公司的商標。）顯見在雙方合作期間，
          原告相當信任祥記公司，祥記公司逾越授權範圍註冊
          系爭商標於非袋類商品，並非原告所預見，參加人前
          述主張實不足採。
        (4)事實上，祥記公司除在臺灣註冊LUGGAGELABEL等商標
          於多類商品並在歐盟註冊「PORTER DASH!及圖」商標
          於第18類之袋類及第25類之衣服商品外，其在美國、
          英國、法國、義大利、大陸、香港、馬來西亞、新加
          坡等其他國家，均僅註冊LUGGAGELABEL等商標於第18
          類之袋類商品。參加人並未在其他國家廣泛註冊
          LUGGAGELABEL等商標於袋類以外商品，參加人以原告
          在合作期間未對祥記公司在其他國家註冊
          LUGGAGELABEL等商標表示反對意見為由，即主張原告
          對於祥記公司註冊LUGGAGELABEL等商標之同意，並無
          任何註冊商品類別之限制云云，並不可採。
        (5)商標法規定保護註冊商標之範圍本即及於類似商品，
          且縱使祥記公司註冊系爭商標於皮革、皮帶、腰帶等
          商品之目的在避免他人搶註商標，亦與其註冊於該等
          商品是否逾越授權註冊範圍無涉，蓋契約真意為何，
          本應探究契約文義，如前所述，祥記公司依約得在日
          本、香港以外地區註冊LUGGAGELABEL等商標之指定使
          用商品限於袋類商品，則無論祥記公司主觀上是否有
          避免他人搶註商標之目的，其註冊系爭商標於非袋類
          之皮革、皮帶、腰帶等商品，即屬逾越授權註冊範圍
          。
      3.縱認系爭商標所指定使用之商品包含在原告與祥記公司
        所簽訂之授權契約書中同意註冊之商品範圍內，惟雙方
        授權契約早已終止，倘使祥記公司之後手尚立公司繼續
        保有系爭商標專用權，不符商標法立法目的：
      　(1)原告與祥記公司間之商標授權契約關係已於2001
          年5月間中止。
        (2)我國相關消費者所認識之「LUGGAGELABEL」等系列商
          標所表彰者為原告之信譽：
          祥記公司於授權契約有效存續期間內，在性質上僅為
          原告之代理商或經銷商之性質，其與一般代理商、經
          銷商不同點僅在祥記公司具有生產背包、手提袋類產
          品的能力，而原告於授權契約中雖同意祥記公司得自
          行生產背包、手提袋類產品，惟不得因此即謂祥記公
          司所產製並標示「LUGGAGELABEL 」等系列商標的背
          包、手提袋類產品使消費者認知的產製來源為祥記公
          司，此由雙方簽訂之合約中，約定原告有權控制祥記
          公司生產的商品品質及產品樣式（以1988年12月間簽
          訂的第一份授權契約為例，如第5 條至第9 條約定）
          ，及1996年1 月間、2000年5 、6 月間所簽訂的最後
          二份合約第12條約定：「為統一YOSHIDA （即原告）
          品牌印象，公開廣告、看版及廣告特輯等，應得
          YOSHIDA （即原告）之同意」（原文為For unity of
          image of Yoshida brand, advertisement
          publicity, standing boards, advertising column
          etc., should be approved by Yoshida.），即可明
          瞭祥記公司僅屬原告之經銷商（或稱代理商）性質，
          只不過原告同意祥記公司得自行生產原告設計的產品
          （或祥記公司自行設計經原告同意的產品），此與Ａ
          公司委託Ｂ公司生產Ａ公司產品，另授權Ｃ公司經銷
          Ａ公司產品，本質上並無不同，僅祥記公司結合Ｂ公
          司與Ｃ公司之功能而已。祥記公司於臺灣使用據以評
          定商標之效果，應歸於原告，原告係藉由祥記公司於
          臺灣地區行銷據以評定商標商品。我國相關消費者所
          認識之「LUGGAGELABEL」等系列商標所表彰之信譽為
          原告之信譽，而非祥記公司或尚立公司之信譽。
        (3)尚立公司有攀附原告商譽之行為：
          尚立公司曾於另案審定第0000000號「LUGGAGELABEL
          及圖」商標異議案件等提出許多宣傳廣告資料，其廣
          告以「Porter哈日包燒上身」、「…其實這些都是
          Porter包的特色，在日本街頭走紅多時，如今燒到台
          北青少年的肩上，也是可想而知。」、「目前台灣正
          式代理的Porter包，是所謂的『海外版』」、「
          Porter於1962年由Kichizo Yoshida所創立」、「日
          本超人氣背包～PORTER」「PORTER是一個源自日本的
          背包品牌，最初由YOSHIDA吉田背包於1962所推出」
          、「日本街頭流行的引領品牌」、「世紀之作　一針
          入魂　吉田包」、「人氣PORTER背包，日本年輕流行
          文化的永恆教主」、「1962年於東京創立的PORTER
          ，雖邁入第41個年頭，至今依然是新一代流行文化的
          重量級代表。1983年PORTER首度推出經典TANKER系列
          ，次年，孿生品牌"LUGGAGELABEL"也正式上架，進
          入年輕時尚領域」等為訴求，促銷「PORTER」、「
          LUGGAGELABEL」等系列商標商品，其顯然意圖使消費
          者認為「PORTER」、「LUGGAGELABEL」等系列商標所
          表彰之商品來源或產銷主體為原告，其攀附原告商譽
          之意圖明顯，有使消費者對系爭商標所表彰之商品來
          源或產銷主體與原告產生混淆誤認之虞。
        (4)保障商標權及消費者利益，維護巿場公平競爭，促進
          工商企業正常發展，乃商標法第1條所揭示之立法目
          的。倘使尚立公司保有系爭商標專用權顯然有使消費
          者繼續對系爭商標商品之產製來源產生混淆而發生誤
          購及減損原告商譽之虞。退萬步言之，縱認系爭商標
          所指定使用之商品包含在原告與祥記公司所簽訂之授
          權契約書中同意註冊商品範圍內，惟雙方授權契約早
          已終止，倘使祥記公司之後手尚立公司繼續保有系爭
          商標專用權，將有礙巿場公平競爭秩序並損害消費者
          利益。因此，原告雖曾同意祥記公司註冊
          LUGGAGELABEL商標，惟不得以此為由排斥系爭商標該
          當其註冊時商標法第37條第1 項第7 款不得註冊事由
          之規定。
      4.系爭商標違反該商標註冊時商標法第37條第1項第7款及
        現行商標法第23條第1項第12款之規定：
        系爭商標註冊時商標法第37條第1項第7款規定，商標圖
        樣「襲用他人之商標或標章有致公眾誤信之虞者」，不
        得申請註冊。所謂「襲用他人之商標或標章有致公眾誤
        信之虞」，係指商標本身相同或近似於他人之商標或標
        章，有使一般消費者誤信其所表彰之商品來源或產銷主
        體而購買之虞而言。又本款之適用，依83年7月15日修
        正公布之商標法施行細則第31條之規定，指以不公平競
        爭之目的，非出於自創而抄襲他人已使用之商標或標章
        申請註冊並有致公眾誤信之虞者；所襲用者不以著名商
        標或標章而使用於同一或類似商品為限。
        再者，商標相同或近似於他人著名商標或標章，有致相
        關公眾混淆誤認之虞者，不得註冊，為現行商標法第23
        條第1項第12款所明定。商標圖樣之近似，以具有普通
        知識經驗之購買人，於購買時施以普通所用之注意，有
        無混同誤認之虞判斷之；所稱「著名之商標或標章」，
        係指有客觀證據足以認定該商標或標章已廣為相關事業
        或消費者所普遍認知者而言。又所謂「有致相關公眾混
        淆誤認之虞者」，係指商標或標章有使相關消費者對其
        所表彰之商品來源或產製主體發生混淆誤信之虞而言。
　　    經查，系爭商標即違反前揭系爭商標註冊時商標法第37
        條第1項第7款及現行商標法第23條第1項第12款之規定
        ：
        (1)兩造商標構成近似：
      　　系爭商標與據以評定之LUGGAGELABEL等3件商標圖樣
          相較，均有相同之外文「LUGGAGELABEL」，在讀音及
          觀念上相同，客觀上於異時異地隔離觀察及交易連貫
          唱呼之際，有使普通知識經驗之購買人產生混同誤認
          之虞，應屬構成近似之商標。
        (2)據以評定商標為著名商標：
          本件據以評定之LUGGAGELABEL等系列商標，早於1984
          年即由原告使用於背包、皮包、手提袋等商品上，含
          有「LUGGAGELABEL」字樣的日本第0000000 號商標亦
          早於1984年經原告在日本申請註冊，為促銷據以評定
          商標之背包、皮包、手提袋等商品，除於報章雜誌長
          期持續廣告、舉辦展售會外，復於日本各大百貨公司
          、商圈設有據點販售，且透過代理商銷售據以評定商
          標商品至香港地區，於1986年間即經朝日新聞報導據
          以評定商標商品受到日本年輕人的歡迎，原告「
          LUGGAGELABEL」品牌系列商品並曾獲得日本「第一屆
          流行商品．設計競賽」中最大獎的通商產業大臣獎。
          而臺灣與日本間雖隔海相鄰，但以現代交通工具往來
          ，來回僅須數小時，且雙方無論商業貿易或觀光旅遊
          皆十分頻繁，航班密集，兩地的商品及流行資訊交流
          也極為快速與廣泛，臺灣的金石堂書店、何嘉仁書店
          、誠品書局等知名書局連鎖店，及遍佈於大街小巷的
          便利超商均有展示與販售日本發行介紹其流行服飾、
          起居擺設及休閒娛樂等情報的知名雜誌，我國相關消
          費者除經由觀光旅遊或閱讀日本流行雜誌而認識據以
          評定商標外，自1988年12月起至2001年5 月止原告並
          曾授權祥記公司在臺灣行銷標示據以評定商標之背包
          類商品，臺灣消費者所認識之據以評定商標所表彰者
          乃原告之信譽及產品品質，祥記公司於臺灣使用據以
          評定商標之效果，應歸於原告。而且依吾人一般生活
          經驗，我國銷售背包、皮包、手提袋類相關業者及據
          以評定商標商品主要訴求對象之年輕消費族群均普遍
          留意日本流行資訊。因此，綜合上開證據資料，堪認
          據以評定商標於系爭商標申請註冊前已廣為相關事業
          或消費者所普遍認知，符合現行商標法第23條第1 項
          第12款所謂之著名商標。
          此外，由尚立公司於另案審定第0000000號「
          LUGGAGELABEL及圖」商標異議案件等提出的雜誌廣告
          或報導內容，亦得以明瞭據以評定商標商品受歡迎之
          程度，如「SUBCULTURE SCREAM次文化尖叫」文章中
          指出：「日本人對這類限量產品，失心瘋似地支持熱
          愛，完賣（完全賣完）的狀況，常常在才上巿前幾天
          就發生。自己就曾經看過原宿Porter（吉田英文品牌
          名）路面店，買客大排長龍，分批進入店內的壯觀亂
          象，盛況很像LV或Prada。」、「吉田的包包種類以
          年代排列，先是Porter，然後1984年Luggage Label
          …等，每個年代都有代表性的產品」，「人氣PORTER
          背包，日本年輕流行文化的永恆教主」為標題的廣告
          則標示出「LUGGAGELABEL」字樣及據以評定商標圖樣
          中含有反白╳字的長方形圖形，並於內文記載：「
          1962年於東京創立的PORTER，雖邁入第41個年頭，至
          今依然是新一代流行文化的重量級代表。1983年
          PORTER首度推出經典TANKER系列，次年，孿生品牌"
          LUGGAGELABEL"也正式上架，進入年輕時尚領域」等
          等。
        (3)兩造商標間有致相關消費者產生混淆誤認之虞：
　　      兩造商標高度近似，且系爭商標所指定使用之皮革、
          皮帶、腰帶商品與據以評定商標主要使用之背包、手
          提袋類商品常在同一販售場所銷售，具有相同行銷管
          道。再者，如前所述，尚立公司於另案審定第
          0000000號「LUGGAGELABEL及圖」商標異議案件等提
          出之許多宣傳廣告資料中均一再記載使相關消費者誤
          認其產製的商品源自原告之文字。兩造商標間有致相
          關消費者產生混淆誤認之虞，足堪認定。
      5.參加人援引最高行政法院92年判字第1331號判決及現行
        商標法第52條規定，主張系爭商標於84年8月16日獲准
        註冊時，既合於商標法第23條第1項第12款但書規定，
        而無任何違法事由，則縱然祥記公司與原告間之協議關
        係嗣後向將來終止，亦不影響原核准系爭商標註冊處分
        之適法性云云，惟按現行商標法第52條雖規定：「評定
        商標之註冊有無違法事由，依其註冊公告時之規定。」
        惟該規定係有關法規判斷基準時點之規定，並非事實判
        斷基準時點之規定，又最高行政法院92年判字第1331
        號判決表示：「撤銷訴訟判斷行政處分合法性之基準時
        ，為原處分發布時之事實或法律狀態。」查，本件原處
        分為被告機關於94年9月26日所為之中台評定第
        H00000000號商標評定，則以上開判決見解，判斷本件
        原處分合法性之基準時，應為94年9月26日原處分發布
        時之事實或法律狀態，惟參加人竟援引上開判決見解，
        卻又以系爭商標84年8月16日獲准註冊時點作為事實判
        斷基準時，其主張顯然相互矛盾。
      6.參加人主張原告與祥記公司之協議關係乃由於原告之重
        大違約，而遭祥記公司終止雙方協議關係云云。惟查：
        (1)原告與祥記公司間之契約關係係因祥記公司以書面通
          知終止契約而於2001年5 月間中止，祥記公司於該終
          止函中表明係依據雙方間授權契約第13條規定而通知
          終止契約，並未言及原告有違約情事，於終止契約後
          ，祥記公司亦未曾要求原告負擔任何違約責任。
        (2)原告否認有參加人所指之違約情事。參加人提出之「
          原告於歐盟異議案所提出之宣誓書影本」中記載，造
          成原告與祥記公司合作關係惡化的原因係祥記公司隱
          瞞其在香港註冊PORTER系列商標之事實及祥記公司在
          臺灣販售標示PORTER系列商標的劣質品，原告並無違
          約情事，參加人竟以「原告於歐盟異議案所提出之宣
          誓書影本」及單純記載在美國首次使用日之「原告在
          美國申請註冊『PORTER』商標資料影本」作為證據，
          主張原告重大違反協議書之約定云云，實屬無稽。
      7.參加人主張原告曾向祥記公司要約價購系爭商標，已承
        認祥記公司對於系爭商標之所有權云云，惟查，原告以
        金錢為代價，請求祥記公司移轉其已獲准註冊之PORTER
        、PORTER DASH等商標之專用權，不過是為避免訴訟勞
        費，儘早解決與祥記公司間之商標爭議，不得因此即謂
        「原告對祥記公司註冊取得之系爭商標權，無任何商標
        法上權利可資主張」。
      8.參加人主張原告與祥記公司間所簽訂之協議書並非商標
        授權契約，協議書中同意商標註冊之意思表示，屬於一
        次性之意思表示，並非繼續性法律關係，不生終止之問
        題，由協議書內容可知，原告顯然放棄在日本國之外的
        商標權及經營權，而概括同意由祥記公司享有相關商標
        註冊申請權云云，惟查：
        (1)檢視祥記公司致原告之信函內容，祥記公司以「吉田
          契約」（中譯：吉田商標授權契
          約）或「契約」（中譯：授權契約），稱
          呼其與原告所簽訂之契約，顯然詳記公司主觀上亦認
          識雙方所簽訂者為商標授權契約。且2000年5 、6 月
          間簽訂之最後一份合約，其封面亦載明「LICENSE
          AGREEMENT 」（中譯：授權契約）。
        (2)根據原告與祥記公司簽訂之授權契約，原告係授予（
          契約原文：grant）祥記公司在日本、香港以外的亞
          洲地區、美國、加拿大及歐洲地區獨家製造、行銷及
          經銷原告創用之「PORTER」、「PORTER DASH」、「
          LUGGAGELABEL」等商標產品的權利，原告對於日本、
          香港以外國家係授權祥記公司進行行銷事宜，並非放
          棄日本國之外的商標權及經營權。
        (3)原告與祥記公司前後共簽訂4份授權契約，每份契約
          均記載同意註冊條款，顯然雙方當事人認識並有意使
          該同意註冊條款於雙方契約關係存續期間內有效，隨
          契約關係消滅而失效，非如參加人所稱原告一次放棄
          註冊商標之權利（何等重大的權利放棄），否則僅於
          第1份合約記載同意註冊條款即可，何須4份授權契約
          均為相同記載。按契約之解釋，應探求當事人之真意
          （最高法院43年台上字第577號判例參照）。將原告
          於授權契約中概括同意祥記公司於日本，香港以外國
          家申請註冊原告創用的「PORTER」、「PORTER DASH
          」、「LUGGUGE LABEL」等多款商標之約定，解釋為
          一次放棄日本國以外的所有商標權及經營權，對原告
          是何等重大的不利益。除非原告有具體、明確的放棄
          商標權、經營權的表示，否則不應如此解釋契約。
        (4)以1988年12月間簽訂的第1 份授權契約為例，原告與
          祥記公司所簽訂的4 份授權契約的核心部分應為第1
          條之規定：「原告授予祥記公司獨家製造、行銷及經
          銷LIGHT ZONE及在原告品牌及商標下之所有其他系列
          產品的權利」（原文：YOSHIDA GRANTS TO GALLANT
          THE EXCLUSIVE RIGHTS OF MANUFACTURING,
          MARKETING AND DISTRIBUTION OF PRODUCTS UNDER
          LIGHT ZONE AND ALL THE OTHER COLLECTIONS THE
          BRANDNAME AND TRADEMARKS OF YOSHIDA & CO.,LTD.
          ）具體實施辦法包括祥記公司得在香港、日本以外之
          國家申請註冊原告所有之「PORTER」、「PORTER
          DASH」、「LUGGUGE LABEL 」等多款商標（第4 條）
          、原告控制祥記公司生產的產品品質（如第5 條約定
          原告應寄送樣本予祥記公司，為維持品質，祥記公司
          應寄送每一指定（或選定）設計款之一件原樣予原告
          ；第6 條約定原告應提供祥記公司必要之技術協助；
          第7 條約定祥記公司應向原告顯示其製造每樣產品的
          物件編號；第8 條約定祥記公司有修改任何設計之權
          利，但應經原告同意；第9 條約定原告得派代表參觀
          祥記公司正在製造產品時的工廠等等）、祥記公司每
          年依出售原告商標商品銷售額的一定比例支付權利金
          （原文為royalty ）（第11條），但不得低於一定金
          額（第12條）。原告與祥記公司間之授權契約關係已
          於西元2001年5 月間消滅，祥記公司已喪失製造、行
          銷及經銷原告所有之「PORTER」、「PORTER DASH 」
          、「LUGGUGE LABEL 」等多款商標產品的權利，同意
          註冊條款亦應隨契約中止而失效。
        (5)按契約之解釋，應探求當事人之真意。原告與祥記公
          司所簽訂之授權契約之主要內容為祥記公司每年支付
          權利金、原告授權祥記公司製造、行銷及經銷原告所
          有之「PORTER」、「PORTER DASH」、「LUGGUGE
          LABEL」等多款商標商品及同意祥記公司在日本、香
          港以外國家申請註冊商標，其間具有對價性（亦即在
          祥記公司支付權利金的前提下，原告才允許祥記公司
          製造、行銷及經銷原告所有之「PORTER」、「PORTER
          DASH」等商標產品及在日本、香港以外國家註冊商標
          ），此由1988年12月間簽訂的第一份授權契約中之第
          11條第1 項之約定：「為作為根據本契約被授予權利
          之代價，祥記公司應支付以FOB 售價計算之一定比例
          權利金予原告，但不得少於最低權利金金額」（AS
          COMPENSATION FOR THE RIGHTS GRANTED HEREUNDER,
          GALLANT SHALL PAY TO YOSHIDA A PERCENTAGE
          ROYALTY ON GALLANT'S FOB SALES PRICES, BUT NOT
          LESS THAN THE MINIMUM ROYALTY. ） ，亦可明瞭。
          倘認為雙方契約關係消滅後，祥記公司未支付權利金
          的情形下，祥記公司及參加人仍得保有已註冊之商標
          專用權，進而以該等已註冊之商標使用於商品上行銷
          、販售，則顯然違背原告與祥記公司當初簽訂授權契
          約之原意。若參加人前開主張可採，則豈非在原告與
          祥記公司間之授權契約關係已經消滅、祥記公司無庸
          支付權利金的情形下，祥記公司及參加人仍得在日本
          及香港以外國家繼續保有原告創用的「PORTER」、「
          PORTER DASH 」、「LUGGUGE LABEL 」等多款商標專
          用權，並據其商標專用權繼續製造、行銷標示上開多
          款商標的商品。
      9.綜上所述，原處分及訴願決定未調查、判斷系爭商標所
        指定使用之皮革、皮帶、腰帶商品是否屬於原告與祥記
        公司間之授權契約中同意註冊商品範圍，有違行政程序
        法第43條之規定。祥記公司逾越授權註冊商品範圍，有
        襲用據以評定商標之意圖，系爭商標應有該商標註冊時
        商標法第37條第1項第7款及現行商標法第23條第1項第
        12款規定之適用，原處分及訴願決定顯有違法及不當，
        為此懇請　鈞院鑒核，賜判如訴之聲明，以保原告權益
        ，並藉維法制，至感德便等語。
      10.提出委任狀正本及其中譯本、原處分書、訴願決定書、
        終止函、1986年11月6 日朝日新聞有關參加人據以異議
        之「LUGGAGELABEL」商標商品之報導影本及螢光筆劃線
        部分中文翻譯、1988年7 月12日日本纖維新聞有關參加
        人「LUGGAGELABEL」系列商品獲獎，訪問參加人公司常
        務董事報導影本及螢光筆劃線部分中文翻譯、原告與祥
        記公司所簽訂之4 份授權契約中文翻譯及祥記公司致原
        告信函影本四份及日文「」、「」
        中文翻譯等件影本為證。
　　(二)被告主張：
      1.商標法第91條第1項規定，本法修正施行前已申請或提
        請評定，尚未評決之評定案件，以本法修正施行前及本
        法修正施行後之規定均為違法事由為限，始撤銷其註冊
        ；其程序依修正後之規定辦理。查本件係屬修正施行前
        已申請評定，尚未評決之評定案件，依前項之規定，仍
        應續行評決，惟須系爭商標有同時違反本法修正施行前
        及修正施行後規定之情形者，始撤銷其註冊，至程序則
        依修正後之規定辦理。再依本件申請評定時商標法第77
        之1條第2項規定，商標評定案件適用註冊時之規定，系
        爭商標係於84年8月16日獲准註冊，其商標之評定核應
        適用82年12月22日修正公布之商標法，合先敘明。
      2.系爭商標有無違反本法修正施行前規定部分：
　　　  系爭商標註冊時商標法第37條第1項第7款規定，商標圖
        樣「襲用他人之商標或標章有致公眾誤信之虞者」，不
        得申請註冊。所謂「襲用他人之商標或標章有致公眾誤
        信之虞」，係指商標本身相同或近似於他人之商標或標
        章，有使一般消費者誤信其所表彰之商品來源或產銷主
        體而購買之虞而言。又本款之適用，依同法施行細則第
        31條之規定，指以不公平競爭之目的，非出於自創而抄
        襲他人已使用之商標或標章申請註冊並有致公眾誤信之
        虞者；所襲用者不以著名商標或標章而使用於同一或類
        似商品為限。經查：
　　　  (1)前揭條款所謂之襲用，係指主觀上基於不公平競爭之
          意圖，非出於自創而有意抄襲他人已使用之商標或標
          章申請註冊而言（最高行政法院92年度判字第157號
          判決參照）。在判斷是否有違反前揭規定之事由，係
          以系爭商標本身有無該當該條款之構成要件以為論斷
          ，與商標權人是否為原始申請人或是經由移轉受讓而
          來無涉，且商標之使用具有延續性，商標權之讓與人
          就有關該商標之一切權益及瑕疵，於商標權移轉之法
          律行為完成後，當然由受讓人予以概括承受（最高行
          政法院91年度判字第1382號判決參照）。
  　　　(2)查本件據原告檢送其與關係人之前手祥記公司自1988
          年12月5 日起至2000年5 月間所簽定之契約書4 份，
          該等契約書上均明定「LUGGAGE LABEL 」、「PORTER
          」、「PORTER DASH 」等商標可由祥記公司於日本、
          香港以外之其他國家註冊，是本件關係人之前手於83
          年7 月1 日，依契約書之規定，以系爭商標於我國申
          請註冊，客觀上自無以不公平競爭之目的，非出於自
          創而抄襲他人已使用商標申請註冊之情形，自無註冊
          時商標法第37條第1 項第7 款規定之適用。又系爭商
          標本身既無前揭條款規定之不得註冊之事由，則關係
          人嗣後受讓取得系爭商標權即無違法情事可言。
　　　  (3)至於原告主張其與關係人之前手祥記公司所簽訂者係
          授權契約，且授權契約已失效，商標權應即歸還。經
          核本件原告與祥記公司所簽之前述協議書之性質，究
          屬授權契約或合作協議，雙方雖各有不同之主張，並
          各舉不同之理由支持其說，惟不論該契約之性質如何
          ，該契約明白載有同意註冊之條款，亦為原告所承認
          。至原告主張未同意祥記公司於系爭商標所指定使用
          之皮革、皮帶、腰帶商品申請註冊乙節，經核此同意
          註冊商品之範圍究係為何，二造各執一詞，應屬另案
          私權紛爭，關係人之前手主觀認定得申請評定人同意
          ，且因信賴該契約之約定，亦積極拓展市場，除於我
          國申請註冊外，亦於世界其他國家，例如美國、英國
          、法國、義大利等20多個國家申請註冊，其間原告並
          無任何反對之意思表示，嗣後復有出資購買該等商標
          之意願，更加確信其同意註冊之初衷，是本件系爭商
          標之申請註冊自無襲用之情形。況且商標註冊乃屬持
          續性之效力，其專用權期間為10年，且可不限次數延
          展，全球皆然，原告於簽約當時，應可預見其「同意
          註冊」可能衍生之法律效果，若如原告所言，僅係單
          純的授權關係人使用，自當以自己為申請人申請註冊
          ，待取得商標權後，再以授權方式，進行期間及地域
          之控制。
　　　  (4)又本件原告主張其對關係人所有之註冊第0000000、
          0000000號「LUGGAGELABEL及圖」商標提出異議，經
          被告依中台異字第G00000000、G00000000號商標異議
          審定書認定「客觀上自有使消費者對其所表彰之商品
          來源或產銷主體與評定人產生混淆誤認之虞」，撤銷
          其審定在案，可推知系爭商標之申請註冊亦有致相關
          公眾誤信之虞。惟查，該案之系爭商標，係原告與祥
          記公司所簽訂之契約終止後，由關係人所單獨提出註
          冊申請，此與本件系爭商標係祥記公司得原告之同意
          而提出申請者不同，兩者之具體案情有異。又兩者之
          申請註冊時間既各有不同，各該適用法條亦不相同，
          自不能依相同之證據，做同一之判斷，故尚難作為本
          案有利之論據。
      3.被告就原告主張原處分及訴願決定未調查、判斷系爭商
        標所指定使用之皮革、皮帶、腰帶商品是否屬於原告與
        祥記公司間之授權契約中同意註冊商品範圍，有違行政
        程序法第43條之規定一節陳述如後：
        (1)參加人之前手祥記公司曾分別於1988年12月、1993年
          6 月、1996年1 月及2000年5 月與原告簽訂4 份協議
          書，其中與本件有關之1993年6 月所簽訂之協議書，
          有效期間為1993年1 月1 日至1995年12月31日。依該
          協議書除載明締約目的：「for th e purpose of
          having Yoshida grants exclusive right to
          Gallant to manufacture and market the Bag
          collections designed by Yoshida.（為了使原告授
          予祥記公司專屬製造及行銷原告所設計之袋類商品的
          權利）」外，並緊接載明「1.Yoshida grants Gal
          lant the exclusive right to manufacture,
          market and distribute all Yoshida produ cts
          under the brandnames and trademarks of Yoshida
          & Co., Ltd. （原告授與祥記公司專屬權利，得製造
          、行銷及經銷原告吉田公司所有品牌的產品）」、「
          2.The products include All collections from
          Yoshida& Co.Ltd, including but not limited to
          Port er,Porter Dash, Luggage Label, And any
          newly developed and/or running collection by
          Yoshida.（產品包含所有吉田公司之系列商品，包括
          但不限於Porter、Porter Dash 、Luggage Label 及
          任何由吉田公司新開發及（或）經營之產品）」，及
          第4 條「The above t rademarks can be
          registered worldwide by Gallant except Japan.
          （前述商標可由祥記公司於日本以外之世界各國註冊
          ）」之約定內容，可知參加人之前手祥記公司就原告
          先使用之「LUGGAGE LABEL 」商標，得在日本以外之
          世界各國申請註冊。祥記公司之前手於83年7 月1 日
          ，依契約書之規定，以系爭商標於我國申請註冊，客
          觀上自無以不公平競爭之目的，非出於自創而抄襲他
          人已使用商標申請註冊之情形，自無註冊時商標法第
          37條第1 項第7 款規定之適用。又系爭商標本身既無
          前揭條款規定之不得註冊之事由，則參加人嗣後受讓
          取得系爭商標權即無違法情事可言。
        (2)至於原告主張其於協議書只同意祥記公司以系爭商標
          註冊在「袋」類的商品，並未同意祥記公司將該商標
          註冊於「皮革、皮帶、腰帶」商品，惟查上開協議書
          除第4條「The ab ove trademarks can be
          registered worldwide by Gallant except Japan.
          （前述商標可由祥記公司於日本以外之世界各國註冊
          ）」之約定內容確實提到「註冊」事宜且為原告所不
          否認者外，其餘協議書內容與商品有關者均以「
          manufacture」（製造）、「market」（行銷）、「
          distribute」（經銷）等文字表示原告同意參加人之
          前手所為之行為，原告是否僅同意系爭商標註冊使用
          於袋類商品，在前揭協議書並未有明確之約定。而參
          加人主張原告當初同意系爭商標註冊的範圍，不限於
          袋類商品，雙方顯然對協議書上關於同意註冊商品範
          圍之認知有所不同，核屬私權爭執，自應循民事訴訟
          途徑解決，於爭議未釐清前，尚難遽指祥記公司有抄
          襲據以評定諸商標之意圖，亦難謂原處分有違反行政
          程序法第43條規定之情事。
      4.綜上所述，被告認系爭商標並無前揭條款規定而為申請
        不成立之處分，依現行商標法第91條第1項規定，系爭
        商標之申請註冊，既未違反本法修正施行前之規定而不
        得撤銷其註冊，其是否另有違反本法修正施行後商標法
        第23條第1項第12款規定之情事，即毋庸再予論究，自
        未就據爭商標是否已達著名商標之程度為認定云云。
    (三)參加人主張：
      1.原告同意祥記公司註冊「PORTER」相關商標（含本件系
        爭商標），並未限制註冊商品類別，則原告起訴主張祥
        記公司逾越協議書同意註冊商品範圍，襲用據以評定商
        標云云，並非實在：
        (1)查祥記公司與原告於1988年12月簽訂協議書，並分別
          於1933、1996及2000年續訂新約。依該協議書第4 條
          約定，祥記公司有權在日本國及香港以外的世界各地
          ，申請註冊各項相關商標（按：即包含本件系爭商標
          之「PORTER」系列商標），其原文為"THE ABOVE
          TRADEMARKS CAN BE REGISTERED ALL OVER THE
          WORLD BY GALLANT EXCEPT JAPAN, HONG KONG." 。
          是知，原告同意祥記公司註冊系爭商標，並未限制註
          冊之商品類別，亦非針對「特定商標申請案件」所為
          之個案同意，而係「概括同意註冊」之意思表示。故
          原告辯稱其所同意祥記公司註冊系爭商標之範圍僅限
          於袋類商品云云，毫無根據，完全不實。
        (2)次查，祥記公司與原告簽訂協議書後，早自1989年起
          即積極在我國及大陸、美國、英國、法國、義大利、
          香港、馬來西亞、歐盟十五國、新加坡等二十多國申
          請註冊相關商標，取得商標專用權多達三十餘件，註
          冊類別橫跨袋類、服飾、配件、珠寶等相關商品類別
          。原告在十餘年的合作期間從未表示過任何反對的意
          見，顯見原告對於祥記公司註冊系爭商標之同意，並
          無任何註冊商品類別之限制。再者，矧商標註冊狀態
          為公開之資料，原告可透過免費的商標資料庫，輕易
          檢索祥記公司申請商標註冊之狀態。故原告在本件訴
          訟中辯稱，因祥記公司未曾主動將商標註冊資料提供
          給原告，所以原告始終不知祥記公司在袋類以外之商
          品申請註冊相關商標云云，實有違一般經驗法則，不
          足為信。
        (3)就商業經營與商標保護之實務，雙方並無限制系爭商
          標註冊商品類別之可能：
          從商業經營的角度分析，商品的多樣性發展為20世
            紀後期的潮流趨勢，企業經營者為擴大經濟規模，
            鞏固其市場地位，莫不以提供消費者多樣而豐富的
            產品系列為其經營策略。以本件而言，「
            LUGGAGE LABEL」相關商標商品固以袋類為多，但
            在發展產品計畫時，必須同時兼顧關於人體配飾之
            周邊產品，包括服裝、靴鞋、冠帽、皮革、飾品等
            ，始能增強消費者對品牌的依賴性與忠誠度。此由
            原告在日本發展的「LUGGAGE LABEL」相關品牌商
            品種類，除袋類外，亦含括圍巾、頭巾、領帶、領
            結、裝飾品、手機吊飾、鑰匙圈、文具等，即可得
            證。
          再就商標保護之必要性而論，祥記公司與原告簽署
            協議書之目的，係為「LUGGAGE LABEL」相關品牌
            之經營發展，由原告保留日本市場，自行申請商標
            註冊，並從事商品銷售；而其他世界各國則由祥記
            公司經營，將「LUGGAGE LABEL」相關商標推向國
            際市場，此由協議書第4條約定可得推知。為達協
            議書發展「LUGGAGE LABEL」相關商標之目的，祥
            記公司在台灣除了在袋類商品申請註冊外，更必須
            在其他相關商品類別亦申請商標註冊，始能防止狡
            黠之徒仿冒搶註，以保護「LUGGAGE LABEL」相關
            商標，使消費者免於對商品來源發生混淆誤認，因
            而雙方在協議書第4條同意註冊條款中，並未限制
            祥記公司得註冊之系爭商標商品。否則，若有第三
            人在其他相關商品類別搶註商標時，祥記公司恐將
            受不肖廠商之挾持或敲詐，「LUGGAGE LABEL」相
            關商標之價值亦將隨之減損，無以達成協議書之目
            的。此由原告自己在台灣及日本申請註冊相關商標
            時，其商品類別橫跨鐘、手錶、眼鏡、衣服、領帶
            、鞋子、靴子等產品等，可得確信。因此，基於商
            業經營之合理性與經驗法則，祥記公司與原告當初
            並無自斷手腳，限制「LUGGAGE LABEL」相關商標
            註冊商品類別之意思。
        (4)姑且不論原告與祥記公司實際開發製造銷售之產品情
          況如何，自協議書第1條及第2條約定加以解釋，雙方
          對於「LUGGAGE LABEL」相關品牌的經營，係採取積
          極開放的態度，預設原告及祥記公司均有可能開發出
          新的商品，並樂見新商品在市場上廣為推銷，斷無自
          限於袋類商品，而不許製造銷售其他相關商品之理由
          ，更無禁止祥記公司在其他相關商品類別申請註冊「
          LUGGAGE LABEL」相關商標之意思。據此，就協議書
          條款之規定而言，協議書前言雖說明祥記公司有權製
          造且行銷原告所設計之袋類商品，但僅屬於例示性之
          說明，而非列舉性之限制。則原告主張實屬牽強，而
          無理由。
        (5)綜上所論，祥記公司與原告所簽訂之協議書並未限制
          祥記公司得註冊系爭商標之商品類別，則祥記公司基
          於協議書之註冊同意，申請註冊系爭商標，並非以不
          公平競爭之目的，亦無抄襲他人商標之客觀行為。故
          系爭商標之註冊並無註冊時商標法第37條第1項第7款
          規定之違法情事。
      2.原告既與祥記公司簽署協議書，並同意祥記公司申請註
        冊系爭商標，則被告核准祥記公司申請註冊系爭商標，
        不因該協議關係終止而受影響，系爭商標之註冊應予維
        持，原處分駁回本件評定之申請，並無不合：
        (1)系爭商標註冊時，已獲原告之同意，合於商標法第23
          條第1項第12款但書規定，並無違法之情事。若原告
          認協議關係嗣後已向將來終止，參加人即不得繼續保
          有系爭商標權，則原告應循民事訴訟途徑定紛止爭，
          尚不得申請評定，請求撤銷系爭商標之註冊：
          按「撤銷之訴之訴訟標的，為原告主張行政機關之處
          分違法並損害其個人權利或法律上利益，行政法院之
          任務在於審查行政處分是否以其發布時之事實及法律
          狀態為據，進而判斷有無違法及損害原告權益，並決
          定其撤銷與否。在行政處分發布後事實或法律狀態變
          更，既非原處分機關作成時所能斟酌，自不能以其後
          （從原處分發布至行政法院言詞辯論終結之間）出現
          之事實或法律狀態而認定原處分為違法。故撤銷訴訟
          判斷行政處分合法性之基準時，為原處分發布時之事
          實或法律狀態。」最高行政法院92判字1331號裁判明
          揭在案。次按現行商標法第52條規定：「評定商標之
          註冊有無違法事由，依其註冊公告時之規定。」其修
          正理由揭示：為使評定商標之註冊有無違法事由之時
          點明確，爰明定依其註冊公告時之規定以茲遵循。第
          按現行商標法第91條第1項規定，本法修正施行前，
          已申請或提請評定，尚未評決之評定案件，以本法修
          正施行前及本法修正施行後之規定均為違法事由為限
          ，始撤銷其註冊。故本件必以系爭商標註冊公告時，
          依商標法修正施行前及修正施行後之規定均為違法事
          由，始得撤銷其註冊。據此，系爭商標於84年8月16
          日獲准註冊時，既合於商標法第23條第1項第12款但
          書規定，而無任何違法事由，則縱然祥記公司與原告
          間之協議關係嗣後向將來終止，亦不影響原核准系爭
          商標註冊處分之適法性，此一事實亦為鈞院95年度訴
          字第64號判決所認定。
        (2)原告與祥記公司之協議關係乃由於原告之重大違約，
          而遭祥記公司終止雙方協議關係：
          依協議書前言及第1條至第3條約定，祥記公司在日
            本國以外之地區，對於系爭商標商品有「專屬
            (exclusive)」製造銷售之權利；依第4條約定，在
            日本國以外之地區，系爭商標之註冊申請權歸屬於
            祥記公司。詎原告竟罔顧協議書之規範，在雙方協
            議關係仍持續期間，私自在英國銷售相關商標商品
            ，甚至申請相關商標之註冊，顯已重大違反協議書
            之約定。就前開情節，原告自己在歐盟異議案提出
            之宣誓書中，已有自認，並有原告在美國申請商標
            註冊之登記資料可資佐證。
          再者，依協議書第5條及第6條約定，為協助祥記公
            司製造產品，原告應提供技術協助，並供應祥記公
            司樣品。惟查，原告自1999年年底開始，即拒絕履
            行前開協助義務，經祥記公司多次去函要求原告提
            供樣品，但原告均置之不理，甚至在2000 年7月，
            雙方協議關係仍持續期間，原告竟發函指責祥記公
            司在台灣銷售之產品是「贗品（即日語：偽物）」
            ，並無理要求祥記公司將系爭商標出賣予原告。迨
            於2000年9 月間，祥記公司經董事會討論後，正式
            以書面通知原告之行為已構成重大違約，要求原告
            儘速處理。
          詎原告毫無改善補救之誠意，祥記公司只得於2001
            年4 月4 日以書面終止雙方協議關係，故協議書之
            終止乃導因於原告之重大違約所致。奈原告無理要
            求祥記公司出賣系爭商標未果後，竟提起本件評定
            ，請求撤銷系爭商標之註冊，於法於理，均可議。
        (3)原告曾向祥記公司要約價購系爭商標，已承認祥記公
          司對於系爭商標之所有權：
          原告在與祥記公司合作期間曾向祥記公司提出移轉美
          國、英國、法國、香港等地「PORTER」系列商標權（
          含系爭商標）之要約；在雙方合作關係終止後，原告
          亦曾致函祥記公司，表示願以3千8百萬元日幣價購祥
          記公司商標，足以證明祥記公司於系爭商標註冊後即
          成為系爭商標之商標權人，原告對祥記公司註冊取得
          之系爭商標權，無任何商標法上權利可資主張。
        (4)原告恣意將其與祥記公司之協議書解釋為「商標授權
          契約」，又將祥記公司定性為「代理商或經銷商」，
          企圖將祥記公司與參加人辛苦經營系爭商標之成果佔
          為己有，與法不合，殊無可採：
          祥記公司與吉田公司當年簽訂協議書之契約標的可
            分為兩部分。第一部分關於產品製造銷售，由原告
            負責產品設計及技術協助而祥記公司製造銷售相關
            產品，原告並按祥記公司銷售相關產品之數量取得
            權利金，至於祥記公司有無申請商標註冊，則與原
            告應取得之權利金無涉。因而，協議書對於權利金
            之約定，並非所謂「商標授權」之對價，而是針對
            原告授權祥記公司在日本以外之世界各地獨家製造
            銷售相關產品，並提供技術指導所取得之報酬，故
            不得將該「權利金」曲解商標授權金，更不得將協
            議書之性質扭曲為「商標使用授權契約」。第二部
            分乃PORTER等相關商標註冊申請權之分配，原告僅
            保有其日本地區之相關商標註冊申請權，全世界其
            他地區之相關商標註冊申請權則歸祥記公司所有（
            香港地區自1993年開始歸祥記公司），由祥記
            公司投入自己之成本費用，在世界各地經營相關商
            標，投資相關商標之風險均由祥記公司自行負擔，
            吉田公司全無任何補償之義務。是故，自雙方簽署
            協議書後，PORTER等相關商標在我國之註冊申請權
            即移轉於祥記公司，經祥記公司申准註冊後，即由
            祥記公司取得各該商標之商標權，則系爭商標在我
            國之商標權自始為祥記公司所有，而原告於締約時
            或締約後從未在我國申請各該商標註冊，既無商標
            權，無從排除他人之使用，有何商標使用授權可言
            。由是可知，協議書中關於產品製造銷售部分，固
            屬繼續性法律關係，但就同意祥記公司註冊相關商
            標之部分，實乃一次性之意思表示，性質實為商標
            註冊申請權之移轉與分配，而非商標使用授權關係
            。
          按「代理商」係以他人之名義而非以自己之名義從
            事交易行為，而「經銷契約」在本質上係屬於買賣
            契約。依據原告與祥記公司之協議書，祥記公司從
            未以原告之名義製造、銷售系爭商標商品，祥記公
            司從事系爭商標之推廣、行銷活動時，亦從未表示
            系爭商標係表彰原告之商譽或名義，則祥記公司與
            「代理商」之地位迥然不同；次以協議書係約定由
            原告負責產品設計及技術協助，而祥記公司製造銷
            售相關產品，原告並按祥記公司銷售相關產品之數
            量取得權利金，暨祥記公司從未向原告批貨，並未
            以經銷商之地位在市場上轉賣原告製造之產品，則
            祥記公司絕非原告之「經銷商」。
          至於協議書約定原告得控管產品品質及相關廣告資
            料，係由於祥記公司與原告合作將系爭商標發展成
            為一國際性商標，並約定進行市場區隔，將日本市
            場分配由原告繼續經營，而其他市場由祥記公司自
            行開拓。為維持系爭商標形象在國際上之一致性，
            雙方約定由原告負責協助控管產品品質及相關廣告
            資料，至為合理、一般，但不得因此就推論祥記公
            司為原告之代理商，或者祥記公司在日本以外地區
            開拓市場之成果均應歸屬於原告享受。
          是知，原告一方面將協議書扭曲為「商標授權契約
            」，另方面又任意將祥記公司定位為「代理商」、
            「經銷商」，反覆無定，自相矛盾，無非欲將祥記
            公司與參加人辛苦經營系爭商標之成果佔為己有，
            坐享其成。然查，商標權與專利權不同，專利權之
            價值主要在於該創作之本身，而商標權之價值端賴
            權利人長期持續之經營，積極投入鉅額之資金與人
            力成本，透過產品之大量銷售以及行銷推廣活動，
            建立消費者對該商標之認識與市場認同後，該商標
            始有商業價值可言，故一商標之價值主要應歸功於
            使用經營者而非原創者。就此，祥記公司在1988年
            與原告協談合作之際，即是顧慮系爭商標當時在我
            國鮮為人知，無甚價值，故祥記公司董事長林明燈
            先生當時即向原告代表人表示「既然祥記要在世界
            各地推廣，當然必須要享有商標權，否則這筆投資
            單單為人作嫁並沒有太多利益」。是故，協議書第
            4 條之規範乃在於分配系爭商標在全球各地之註冊
            申請權，在日本以外之地區，由祥記公司申請註冊
            ，並在註冊後取得商標所有權，享受其經營系爭商
            標之成果，同時也自行承擔投資風險。基上，原告
            訴稱祥記公司使用在我國系爭商標之效果及信譽，
            應歸於原告云云，毫無根據，顯不可採。
        (5)協議書中同意商標註冊之意思表示，屬於一次性之意
          思表示，並非繼續性法律關係，不生終止之問題：
          按，協議書中同意註冊之意思表示，屬於一次性之意
          思表示，並非繼續性法律關係，不生終止之問題，除
          非另有撤銷意思表示或意思表示無效之情形，原告應
          受「同意註冊」意思表示所拘束，不因協議關係終止
          而影響商標註冊之效力。除非原告在為同意註冊之意
          思表示時另有特別約定，否則凡是經同意而註冊，由
          祥記公司在各國原始取得之商標權，皆不因該協議關
          係終止而發生應撤銷之事由。此與一般商標使用授權
          關係中，商標權人「授權」使用之後仍保有原權利，
          並於授權關係終止或終了後，被授權人即不得繼續使
          用之概念有別，不可不辨。協議書既未約定禁止轉讓
          ，亦無載明於協議關係終止後，祥記公司應撤回其所
          註冊之商標，或將商標移轉註冊予原告，故不論協議
          書有效期間內或協議關係終止後，祥記公司及其商標
          受讓人（即參加人）概為我國境內系爭商標之商標權
          人殆無疑義，系爭商標不因協議關係終止而驟變為違
          法註冊。查祥記公司依協議書約定於我國境內不但專
          有製造、行銷商品之權，更有申請註冊系爭商標之權
          利。祥記公司及其商標受讓人（即參加人），因而投
          入鉅額經費廣告、拓展銷售通路，並積極維護品牌信
          譽，自應為系爭商標之商標權及商譽主體。
        (6)協議書為原告所撰擬，同意註冊並不違反締約時原告
          之本意，則原告訴稱參加人繼續保有系爭商標權，不
          符商標法立法目的云云，洵屬無據，殊無可採：
          查原告一再強調該公司對系爭商標之重視及其著名性
          ，則於其作成「同意註冊」之意思表示時，理應更謹
          慎為之。然而，由原告檢附之商標註冊資料可知，截
          至1985年間原告僅在日本提出七個相關商標申請案，
          迄至1988年12月5 日與祥記公司締結系爭協議書時，
          在日本亦僅享有五件相關商標權；且原告在當時並無
          積極將系爭商標行銷海外之客觀事實及證據。再由
          1988年原告「自己」草擬之系爭協議書內容可知，原
          告顯然放棄在日本國之外的商標權及經營權，而概括
          同意由祥記公司享有相關商標註冊申請權，則原告當
          時的確自滿於日本市場之營收獲利，且1988年間原告
          確無拓展系爭商標海外市場及取得日本國以外商標權
          保護之意，故其於自己草擬之協議書作成「概括同意
          註冊」之意思表示，適正符合原告之主觀認識，於經
          驗與論理法則均無不合。客觀事實及經驗邏輯昭昭明
          甚，豈容原告於兩造關係終止之後，恣意扭曲事實而
          為錯誤誘導，故系爭商標之註冊應無違法情事可言。
        (7)是故，系爭商標之註冊亦應有商標法第23條第1項第
          12款但書之適用，其註冊應予維持，原告之主張顯係
          誤認同意之法律性質及終止之對象與效力，故其主張
          並無理由。
      3.系爭商標並無違反註冊時商標法第37條第1項第7款及現
        行商標法第23條第1項第12款本文規定之情形：
        按現行商標法第91條第1項規定，本法修正施行前，已
        申請或提請評定，尚未評決之評定案件，以本法修正施
        行前及本法修正施行後之規定均為違法事由為限，始撤
        銷其註冊。依系爭商標註冊時商標法第37條第1項第7款
        及現行商標法第23條第1項第12款本文規定，系爭商標
        之註冊應合於以下要件：第一，據以評定商標為我國著
        名商標；第二，系爭商標與據以評定商標相同或近似；
        第三，以不公平競爭之目的而抄襲據以評定商標；及第
        四，有致相關公眾混淆誤認之虞。茲就前開各項要件逐
        一指駁如下：
        (1)原告所陳之事實及檢附之資料，均無法證明據以評定
          之商標「於系爭商標註冊時」，為我國著名商標：
          按所謂「著名之商標或標章」，係指有客觀證據足
            以認定該商標或標章已廣為相關事業或消費者所普
            遍認知者而言，商標法施行細則第16條定有明文。
            第按「商標法為國內法，應以維護本國之市場秩序
            為其主要功能，若要保護外國使用之商標，必須外
            國之商標與本國之利益有關，方有其正當性。否則
            存在於國際社會中著名商標不知凡幾，且其著名度
            亦有一定之地域範圍，如有些世界知名，有些僅在
            一洲知名，甚至只在國內知名或某一地區知名。我
            國商標法所要保護者當然僅限於我國國內之公共利
            益，國外之著名商標必須在我國已達到著名之程度
            ，對我國公共利益造成影響，商標法才有保護該外
            國著名商標之必要性。」最高行政法院92年判字第
            562號判決揭明在案。是所謂「著名商標」，雖不
            以在我國註冊為必要，然終究須在我國境內達到著
            名之程度始可。再按「我國與美國及日本之民間文
            化及貿易交流固屬頻繁，但對美式與日式文化並非
            全盤吸收，仍有取捨，因此並非美日風行之產品在
            我國一定風行，尤以衣飾、配件等類產品，除特別
            之流行風潮或極為突出之產品話題外，鮮少能在未
            實際廣泛促銷之情況下，單以口碑流傳之方式即獲
            致遍及全台之高知名度。又我國青少年間雖有『哈
            日風』及『哈美風』之次文化，但並非遍及各個階
            層，且現代傳媒訊息傳播速度固然快捷，然在傳媒
            眾多、資訊爆炸之現況，能在眾多資訊中，予社會
            大眾深刻而持久之印象或話題或廣告者，並不多見
            ，除非業主能夠投入鉅額成本，以長期持續之方式
            ，在主要媒體大量播放及刊登，方有使外國知名商
            標亦成為國內著名商標之可能。」「我國旅遊於美
            加、日本雖屬頻繁，但與全部人口比，仍屬少數，
            於外國僅作短暫停留之遊客，更難就國外之著名商
            標一一知悉，…除非業主投入鉅額成本，以長期持
            續之方式，在主要媒體均大量播放及刊登，方有使
            外國知名商標成為國內著名商標之功能」最高行政
            法院92年判字第562號及92年判字第839號分別著有
            判決。則原告如欲主張據以評定商標為我國著名商
            標，應就其在我國如何著名詳盡說明及舉證，例如
            ：該商標權人是否投入鉅額成本？是否以長期持續
            之方式，在國內主要媒體大量播放及刊登其外國知
            名商標？斷不能空言文化交流頻繁、在外國風行、
            口碑流傳、青少年間之哈日風潮，或旅遊頻繁為由
            ，無證據推定該商標係屬「著名」。
          查原告意圖以該公司歷史悠久及大量日文廣告、銷
            售資料塑造據以評定商標之著名性，企圖魚目混珠
            ，混淆鈞院之判斷。詳言之，原告之公司簡介、日
            本皮革產業之相關年鑑、在日本之註冊資料、日本
            雜誌及在日本展售會及賣場資料，均係關於原告在
            日本商業活動之資料，而與我國無關。尤以日本發
            行、臺灣銷售之日文流行雜誌，並非我國國內主要
            媒體，而原告單單提出日本雜誌資料，但未就各該
            期別之日本雜誌在臺灣販售之事實及販售數量提出
            任何證明。因此，單憑前開各項日文影印資料，實
            無從證明原告於日本發行之雜誌宣傳廣告在我國境
            內已建立普遍之通路及擁有廣大讀者群。既然該些
            日本雜誌非我國國內主要媒體，而申請人又未能證
            明，其有投入鉅額成本，以長期持續之方式在我國
            境內主要媒體大量播放及刊登據以評定商標之產品
            ，顯無證據證明據以評定商標已成為我國著名商標
            。基上，原告以所提之日本雜誌在臺灣金石堂書店
            、何嘉仁書店、誠品書店等各書店及各便利商店亦
            有販售，但原告並未舉證證明前開特定期別之各日
            本雜誌確實曾在我國販售，亦未證明其實際販售之
            數量若干。實則，在70及80年代，外文雜誌在臺灣
            的銷售量及普及率極低，故前開特定期別之各日本
            雜誌是否曾在我國出現過？著實令人質疑。是本件
            如需以前開特定期別之各日本雜誌作為認定據以評
            定商標在系爭商標註冊時為我國著名商標之基礎，
            則有調查前開疑點之必要。
          至於原告援引鈞院90年訴字第3766號判決，辯稱據
            以評定商標為我國著名商標。然查，該判決所審究
            之相關事實為「該案原告是否因地緣關係知悉參加
            人之商標存在」，亦即是否有修正前商標法第37
            條第1項第14款之情形，而非對於外國商標在我國
            是否達到著名程度表示鈞院之見解。故該判決與本
            件案情有別，尚不得比附援引，執為認定據以評定
            商標為我國著名商標之論據。
        (2)系爭商標之註冊並非以不公平競爭之目的而抄襲據以
          評定商標：
          依據原告與祥記公司所簽訂之協議書約定，祥記公
            司於日本以外的世界各地，專有製造與行銷申請人
            所設計皮包產品之權利，其前言揭示「…THAT
            GALLANT HAVE THE RIGHT OF EXCLUSIVITY TO
            MANUFACTURE AND MARKET THE BAGS COLLECTIONS
            DESIGNED BY YOSHIDA TO ALL OVER THE WORLD
            EXCEPT JAPAN.」，此約定乃雙方針對產品市場、
            經營範圍之協議，就我國境內而言，祥記公司專有
            製造與行銷原告所設計之皮包商品等權利。
          次查，基於協議之目的，雙方另於前揭協議書第4
            條特別約定商標權利之歸屬，原告明示同意祥記公
            司能在日本、香港以外之地區進行包含系爭商標在
            內之註冊權利，其契約原文為「THE ABOVE
            TRADEMARKS CAN BE REGISTERED ALL OVER THE
            WORLD BY GALLANT EXCEPT JAPAN, HONG KONG.」
            。祥記公司乃基於此同意註冊之認識，於1988
            年10月間起在我國申請「祥記及圖PORTER」、「祥
            記及圖PORTER DASH!」、「祥記LUGGAGELABEL」等
            商標並獲准註冊，嗣因商標法修正放寬商標圖樣之
            限制，乃於1994年間起陸續再以「PORTER及圖
            」、「PORTER」、「PORTER DASH!及圖」、「
            LUGGAGELABEL」等商標申請註冊獲准在案。原告前
            揭同意註冊條款，實為系爭商標正當取得權利之基
            礎，且原告曾提供商標圖樣資料協助祥記公司申請
            註冊，已如前述，足證系爭商標之註冊沒有惡意襲
            用，亦無不正當取得之違法情事。
          縱然雙方之協議書因原告違約而終止，惟該協議書
            之效力並非「失效」而係「終止」，其效力乃向後
            發生，並非溯及失效；而「同意」註冊之意思表示
            ，並非繼續性法律關係，不生終止之問題，申請人
            之主張顯係誤認同意之法律性質及終止之對象與效
            力，故其主張並無可採。再退萬步言，不論同意註
            冊條款之定性究何，系爭商標係於雙方協議關係存
            續中，協議書仍有效力之期間內註冊，因此，評定
            違法之判斷時點不論依註冊時或註冊公告時之規定
            ，均無違法事由，系爭商標之註冊非為不公平競爭
            之目的，而無惡意襲用之問題。
        (3)系爭商標於註冊公告時，無令相關公眾產生混淆誤認
          之虞，且據以評定商標在我國之所有權係歸屬於參加
          人，經祥記公司與參加人在國內長期大量使用「
          PORTER」系列商標，已建立相關事業及消費者之廣泛
          認識，市場上普遍知悉原告與吉田公司並無事業合作
          關係，台灣「PORTER」與日本「PORTER」乃不同體系
          ，則相關公眾均不會混淆誤認系爭商標與原告之外國
          商標。謹詳述如下：
          查祥記公司與原告簽訂協議書後，早自
            1989年起即積極在我國及大陸、美國、英國、法國
            、義大利、香港、馬來西亞、歐盟十五國、新加坡
            等二十多國申請註冊相關商標，取得商標專用權多
            達三十餘件。嗣祥記公司將其國內外「PORTER」系
            列商標權全部移轉予參加人，參加人即致力於該品
            牌之行銷，銷售據點遍及全省北中南各地達19處之
            多，國人對參加人之系爭商標已有普遍之認識。
          經祥記公司與參加人多年來在我國境內廣泛使用系
            爭商標，從事商品行銷販賣，戮力經營系爭商標，
            相關消費者均能普遍認知系爭商標屬於祥記公司及
            其後手（即參加人）所有；反觀原告於設立前期即
            無致力於日本國以外市場之經營，而原告在與祥記
            公司簽署協議書後，更未曾以原告之名義在我國積
            極宣傳本件據以評定之商標，則消費者在國內各大
            百貨公司、媒體雜誌廣告上所接觸見聞系爭商標商
            品及訊息，均為祥記公司與參加人所為，而非出自
            原告之計畫及投資。今系爭商標既已為參加人所繼
            受，並大量廣告使用，早已建立消費者廣泛認識，
            可清楚區辨系爭商標為國內商標，絕無造成混淆誤
            認之可能，茲有參加人對於系爭商標使用資料可以
            參酌。
          至於原告所舉參加人之宣傳資料，均晚於系爭商標
            註冊公告日，無法證明系爭商標「註冊公告時」，
            相關公眾對於兩造商標有何混淆誤認？矧系爭商標
            源自於日本，既非虛構，也無不實，參加人沒有必
            要否認，也沒有必要避諱。原告固為系爭商標之原
            創者，但不代表其在我國當然享有商標權，事實上
            ，原告與祥記公司簽訂協議書，經祥記公司申請註
            冊系爭商標，並讓與於參加人後，系爭商標在我國
            之商標權即歸屬於參加人所有，原告無權干涉參加
            人對於系爭商標之使用。甚者，參加人亦於公司網
            站上正式聲明參加人與原告互不隸屬，參加人為系
            爭商標在我國唯一合法之商標權人，誠無令公眾混
            淆誤認之虞，更與商標法之立法目的無違。是原告
            佯稱參加人意圖使消費者認為系爭商標商品來源或
            產銷主體為原告云云，實屬扭曲事實，向壁虛構。
          至於2002年12月12日之雜誌報導，並非參加人
            所製作刊登，故不得以該雜誌記者偏差之報導，即
            稱參加人意圖使消費者認為「PORTER」相關系列商
            標表彰之商品來源或產銷主體為原告云云，參加人
            謹此鄭重否認。
      4.綜上論結，系爭商標註冊時，確已獲得原告之同意，並
        無違法之情事。況本件據以評定之外國商標非我國著名
        商標，且系爭商標「LUGGAGE LABEL」之權利在臺灣為
        參加人所有，已為我國相關消費者所普遍認知，應無導
        致混淆誤認之虞，則本件系爭商標並無違反註冊時商標
        法第37條第1項第7款及現行商標法第23條第1項第12 款
        規定之情形，則原處分與訴願決定均與法無違，應予維
        持云云。
      5.提出祥記公司與原告簽訂之協議書影本及中譯本、原告
        於歐盟異議案所提出之宣誓書、原告在美國申請註冊「
        PORTER」商標資料、祥記公司與原告於1999年至2000年
        間往返之信件、原告於2000年7 月18日所發信函、祥記
        公司於2000年9 月13日所發信函、原告要約祥記公司出
        賣系爭商標信函、關於代理商及經銷商意義之文獻資料
        、祥記公司「PORTER」系列商標在世界各國註冊一覽表
        及註冊證、參加人國內行銷據點資料、參加人在國內使
        用系爭系列商標資料影本及光碟片、參加人公司網站公
        告之權利聲明、原告所檢附非參加人所刊登之雜誌報導
        、原告70周年紀念刊物節錄、原告在日本及臺灣申請註
        冊「LUGGAGE LABEL 」相關商標之檢索資料等件影本為
        證。
　　理  由
一、按「評定商標之註冊有無違法事由，依其註冊公告時之規定
    。」，商標法第52條定有明文。本件原告係於92年11月26日
    原告以系爭商標有違修正前商標法第37條第1 項第7 款事由
    提請評定，被告審查期間，適逢現行商標法於92年11月28日
    修正施行，依該法第91條第1 項規定：「本法中華民國92年
    4 月29日修正施行前，已申請或提請評定，尚未評決之評定
    案件，以本法修正施行前及本法修正施行後之規定均為違法
    事由為限，始撤銷其註冊；其程序依修正後之規定辦理。」
    。且本件原告原評定主張之規定，業經修正為現行商標法第
    23條第1 項第12款及第14款之規定。按系爭商標註冊時商標
    法第37條第1 項第7 款規定，商標圖樣「襲用他人之商標或
    標章有致公眾誤信之虞者」，不得申請註冊，所謂「襲用他
    人之商標或標章有致公眾誤信之虞者」，係指商標本身相同
    或近似於他人之商標或標章，有使一般消費者誤信其所表彰
    之商品來源或產銷主體而購買之虞而言。又本款之適用，依
    同法施行細則第31條規定，指以不公平競爭之目的，非出於
    自創而抄襲他人已使用之商標或標章申請註冊並有致公眾誤
    信之虞；所襲用者不以著名商標或標章而使用於同一或類似
    商品為限。復按「商標有下列情形之一者，不得註冊：一二
    、相同或近似於他人著名商標或標章，有致相關公眾混淆誤
    認之虞，或有減損著名商標或標章之識別性或信譽之虞者。
    但得該商標或標章之所有人同意申請註冊者，不在此限。一
    四、相同或近似於他人先使用於同一或類似商品或服務之商
    標，而申請人因與該他人間具有契約、地緣、業務往來或其
    他關係，知悉他人商標存在者。但得該他人同意申請註冊者
    ，不在此限。」；「前項第12款、第14款至第16款及第18款
    規定之情形，以申請時為準。」，商標法第 23 條第1項第
    12款及第14款、各定有明文。再者，「行政法院對於人民依
    第5條規定請求應為行政處分或應為特定內容之行政處分之
    訴訟，應為左列方式之裁判：四、原告之訴雖有理由，惟案
    件事證尚未臻明確或涉及行政機關之行政裁量決定者，應判
    命行政機關遵照其判決之法律見解對於原告作成決定。」
    ，行政訴訟法第200 條第4 款亦設有規定。
二、前揭事實概要所載各情，為兩造所不爭，且有上開各該函文
    、原處分及訴願決定書等件影本附原處分及訴願機關卷可稽
    。依前述兩造主張之意旨，本件兩造間之爭點厥為：
    (一)本件參加人前手即祥記公司就系爭商標，是否違反註冊時
      商標法第37條第1項第7款之規定？
    (二)原告請求判命被告應作成註冊第688947號「LUGGAGE
      LABEL」商標之註冊應予撤銷之處分，有無理由？
三、本件參加人前手即祥記公司就系爭商標，是否違反註冊時商
    標法第37條第1項第7款之規定？
    (一)經查，參加人之前手祥記公司曾分別於1988年12月5 日、
      1993年6 月2 日、1996年1 月及2000年5 月與原告簽訂4
      份協議書，系爭商標係於83年7 月1 日申請註冊，其中與
      本件有關之1993年6 月所簽訂之協議書，有效期間為1993
      年1 月1 日至1995年12月31日。依該協議書之內容觀之，
      其於締約當事人雙方公司名稱及地址之記載後，即載明締
      約目的：「為了使Yoshida 公司授予祥記公司專屬製造及
      行銷原告所設計之袋類商品的權利（原文：for the
      purpose of having Yoshida grants exclusive right
      to Gallant to manufacture and market the Bag
      collections designed by Yoshida ）」，足見該份授權
      契約所授權之標的為原告所設計之袋類商品，其下各條款
      則記載所約定此項締約目的之各項具體內容，其第1 條約
      定「1.Yoshida grants Gallant the exclusive right
      to manufacture, market and distribute all Yoshida
      products under the brandnames and trademaks of
      Yoshida & Co., Ltd. 」（Yoshida 給予Gallant 專屬製
      造、行銷及經銷在Yoshida & Co., Ltd. 品牌名稱及商標
      下之所有Yoshida 產品的權利）；第2 條約定「The
      products include All collections from Yoshida &
      Co.,Ltd., including but not limited to Porter,
      Porter Dash, Luggage Label, and any newly
      developed and/or running collection by Yoshida. （
      產品包括所有Yoshida & Co.,Ltd.之系列商品包括，但不
      限於Porter、Porter Dash 、Luggage Label 及任何由
      Yoshida & Co.,Ltd.新開發及（或）經營之產品）」及第
      4 條約定「The above trademarks can be registered
      worldwide by Gallant except Japan.（前述商標可由祥
      記公司於日本以外之世界各國註冊）」。依該協議書於上
      開條款約定前載明係「為了使Yoshida 公司授予祥記公司
      專屬製造及行銷原告所設計之袋類商品的權利」之契約目
      的文義以觀，上述協議書第1 條所指Yoshida 給予
      Gallant 專屬製造、行銷及經銷在Yoshida & Co., Ltd.
      品牌名稱及商標下之所有Yoshida 產品的權利；第2 條所
      指產品包括所有Yoshida & Co.,Ltd.之系列商品包括，但
      不限於Porter、Porter Dash 、Luggage Label 及任何由
      Yoshida & Co.,Ltd.新開發及（或）經營之產品，應係均
      指袋類商品之相關權利，包括袋類商品Yoshida & Co.,
      Ltd.品牌名稱及商標下之所有Yoshida 產品的權利，以及
      袋類商品包括所有Yoshida & Co.,Ltd.之系列商品包括，
      但不限於Porter、Porter Dash 、Luggage Label 及任何
      由Yoshida & Co.,Ltd.新開發及（或）經營之產品。上述
      協議書第1 條、第2 條約定內容，解釋上其契約簽訂之目
      的，並不包括袋類商品以外權利約定。而被告所指參加人
      之前手祥記公司自1988年12月5 日至2000年5 月，與原告
      簽訂契約書4 份，該等契約均明定「LUGGAGE LABEL 」「
      PORTER」、「PORTER DASH 」等商標可由祥記公司於日本
      、香港以外之其他國家註冊云云。經查，該4 份契約於約
      定條款之前均載明係雙方希望祥記公司有於日本以外地區
      製造與行銷Yoshida 公司所設計，以及使用Yoshida 商標
      而由祥記公司開發之袋類產品。因此，該4 份協議書所指
      「LUGGAGE LABEL 」、「PORTER」、「PORTER DASH 」等
      商標可由祥記公司於日本、香港以外之其他國家註冊者，
      解釋上亦應指袋類商品而言；故依該4 份協議內容，尚不
      能認祥記公司以「LUGGAGE LABEL 」、「PORTER」、「
      PORTER DASH 」等商標於日本、香港以外之其他國家申請
      註冊，有權擴及於非袋類之商品。由此以觀，本件祥記公
      司於83年7 月1 日以原告之商標圖樣於我國申請註冊使用
      於當時商標法施行細則第49條所定商品及服務分類表第64
      類之皮革、皮帶、腰帶等商品，既非屬原告公司所約定同
      意申請註冊之範圍，足認其主觀上基於不公平競爭之意圖
      ，自有非出於自創而有意抄襲他人使用之商標或標章而申
      請註冊之襲用情事。
    (二)本件參加人與原告間，就上開協議書同意祥記公司註冊商
      品之範圍是否包括皮革、皮帶、腰帶等範圍，雙方各執一
      詞，固亦涉及私權紛爭，但該協議書約定之內容是否包括
      同意祥記公司註冊袋類以外之商品，牽涉本件系爭商標註
      冊是否超出協議書約定內容而有襲用商標之問題，仍屬本
      件應予判斷之範圍，自不能以另涉私權紛爭而不於本件加
      以審究。又依有關本件商標註冊之1993年協議書觀之，其
      第4 條約定祥記公司可於日本以外之地區註冊上述商標；
      第5 條約定原告將以工廠價格提供祥記公司其所指定之樣
      品，而祥記公司則須免費給原告每一個指定設計的原型，
      以供原告進行品質控管；第6 條約定，原告應提供必要技
      術協助；第7 條約定，祥記公司有權更改原告公司之設計
      ，但需立刻通知原告；第8 條約定，當祥記公司製造原告
      商品時，原告的代表有權訪視工廠；第9 條約定，祥記公
      司應支付原告之權利金，該權利金以祥記公司的FOB 銷售
      價格的下列比例計算，權利金的比例如下：a)FOB 銷售金
      額100,000,000 日幣以下Yoshida 系列品牌商品銷售額的
      4%，其他使用Yoshida 產品設計之品牌銷售額的2%。b)
      FOB 銷售金額超過100,000,000 日幣，Yoshida 系列品牌
      商品銷售額的2%，其他使用Yoshida 產品設計之品牌銷售
      額的1%；第13條約定，每一契約年度6 個月期間30日內，
      祥記公司應寄送Yoshida 權利金報告，內含該段期間對
      Yoshida 產品銷售統計。依上開協議書第5 條至第8 條之
      約定以觀，原告對授權祥記公司製造、行銷之商品進行品
      質控制，其品質控制之約定，足可證明原告與祥記公司所
      約定授予製造、行銷之標的係屬契約條款前言所記載之袋
      類商品，亦即該協議書已針對袋類商品的授權製造、行銷
      以品質控制條款加以明確界定雙方之權利義務，則原告授
      權範圍自不包括袋類以外之商品之註冊，方屬合理。否則
      ，以袋類商品以外範圍之廣，原告並無法進行品質控制，
      即與上述協議書訂有品質控制條款之本意相違。且由協議
      書第9條 約定權利金之支付方式，係依祥記公司銷售原告
      即Yoshida 系列品牌商品之銷售額比例；第13條約定，每
      一契約年度6 個月期間30日內，祥記公司應寄送Yoshida
      權利金報告，內含該段期間對Yoshida 產品銷售統計均可
      以證明原告對授權祥記公司製造、行銷商品之系列品牌及
      數量進行控管、稽核，其牽涉祥記公司應給付權利金數額
      之多寡；而參加人並未提出祥記公司就袋類以外商品曾送
      由原告依上述協議書進行控管、稽核之資料，或祥記公司
      給付權利金之內容，包括袋類商品以外之數量。由此以觀
      ，其未在該控管、稽核之袋類以外商品，既未經協議書之
      控管與稽核，自非屬上開協議書約定範圍；祥記公司自無
      從據該協議書而就袋類以外之商品類別申請註冊。再者，
      祥記公司除在國內註冊「LUGGAGE LABEL 」等商標於多類
      商品，另在歐盟註冊「PORTER DASH!及圖」商標於第18
      類之袋類及第25類之衣服商品外，其在美國、法國、義大
      利僅註冊「LUGGAGE LABEL 」於18類，在美國、英國、法
      國、義大利、大陸、香港、馬來西亞、新加坡等其他國家
      ，亦僅註冊PORTER等商標於第18類之袋類商品等情，有該
      等資料影本附原處分卷可稽；而原告於我國及歐盟就袋類
      以外之商品註冊均提評定或爭議程序，故不能認原告於知
      悉祥記公司申請註冊於袋類以外商品後，有表示同意之情
      事。而參加人所稱原告有出資購買祥記公司申請之註冊商
      標之意願云云；經查，依原處分卷附原告曾致函祥記公司
      提出移轉美國、英國、法國、香港等地之商標專用權，及
      在合作關係終止後，亦曾致函祥記公司，表示願以3 千8
      百萬元日幣價購祥記公司商標的函件影本觀之，原告表示
      移轉美國、英國、法國、香港等地之商標專用權依參加人
      所提祥記公司以「PORTER」、「PORTER」、「PORTER
      DASH！」「LUGGAGELABEL」商標註冊一覽表均係註冊在第
      18類之袋類，且原告表明依據合約第5 、6 、7 、12條，
      經確認之樣品及產品可在台灣及海外的地區來販賣，足見
      原告之意旨，仍係依與祥記公司所簽訂之協議書就祥記公
      司所製造、行銷之袋類商品進行品質控制。且原告係在合
      作關係終止後致函祥記公司，表示願以3 千8 百萬元日幣
      價購祥記公司之商標，其價購之範圍包括曾同意祥記公司
      申請註冊之袋類商品商標權，且未排除祥記公司在美國、
      英國、法國、香港等地註冊於袋類之商標專用權。此舉應
      認原告係為處理與祥記合作關係終止後，祥記公司仍擁有
      曾經獲得原告同意申請註冊之袋類商品商標權或其他未獲
      原告同意之商標註冊的問題，所提出一解決方案，該解決
      方案之提出，原告有其基於業務經營之各種考量可能性（
      如基於避免爭訟，節省勞費等考量）。故不能以原告在合
      作關係終止後致函祥記公司，表示願以3 千8 百萬元日幣
      價購祥記公司之商標，即認原告於簽訂上述協議書時即有
      同意祥記公司於袋類以外之商品申請商標註冊之意旨。
    (三)復按商標註冊，具有持續性之效力，其專用權期間為10年
      ，且可不限次數延展。經查，本件原告於簽約當時，雖可
      預見其「同意註冊」可能衍生之法律效果，但原告於海外
      市場究係採以自己為申請人申請註冊，待取得商標權後，
      再以授權方式，進行期間及地域之控制，抑或採如本件協
      議書以袋類商品為標的，授權祥記公司於國內申請註冊，
      並以品質控制條款之約定進行控管，而以數量之稽核作為
      權利金收取之依據，本得基於其公司經營策略之利害衡量
      ，可能有不同之決定。且本件上述協議書既均明文記載限
      定在袋類商品，尚不能以原告採取同意以祥記公司名義申
      請商標註冊之方式，即認原告亦同意祥記公司就袋類以外
      之商品申請商標註冊。
    (四)又參加人主張1988年簽署及在1993年續簽之協議書第1條
      及第2條均約定，祥記公司有權獨家製造銷售的商品，除
      了袋類之外，還包括Yoshida品牌下的其他所有商品，雙
      方嗣於1996年及2000年續簽之協議書第1條及第2條更補充
      規定，由祥記公司所開發，而標貼Yoshida品牌之商品，
      亦屬祥記公司有權獨家製造銷售之範圍云云。經查，原告
      與祥記公司所簽訂1988年、1993年之協議書，於各條款具
      體約定之前言部分，均記載係為了使Yoshida 公司授予祥
      記公司專屬製造及行銷原告所設計之袋類商品的權利，則
      上述協議書第1 條約定Yoshida 給予Gallant 專屬製造、
      行銷及經銷在Yoshida & Co., Ltd. 品牌名稱及商標下之
      所有Yoshida 產品的權利；第2 條約定產品包括所有
      Yoshida & Co.,Ltd.之系列商品包括，但不限於Porter、
      Porter Dash 、Luggage Label 及任何由Yoshida &Co.,
      Ltd.新開發及（或）經營之產品等語，解釋上應均指袋類
      商品之相關權利，包括袋類商品Yoshida & Co., Ltd. 品
      牌名稱及商標下之所有Yoshida 產品的權利，以及袋類商
      品包括所有Yoshida & Co.,Ltd.之系列商品包括，但不限
      於Porter、Porter Dash 、Luggage Label 及任何由
      Yoshida & Co.,Ltd.新開發及（或）經營之產品而言。故
      上述協議書第1 條、第2 條之約定內容，依其契約簽訂之
      目的，應不包括袋類商品以外權利約定。而1996年及2000
      年續簽之協議書第1 條均明定係由原告給予祥記公司專屬
      製造、行銷由原告所設計之袋類系列款式，及由祥記公司
      使用原告品牌而開發之系列款式之權利。是以其第2條 補
      充約定，由祥記公司所開發，而標貼Yoshida 品牌之商品
      ，雖屬祥記公司專屬製造行銷之範圍，但應仍僅限於第1
      條所定義之袋類商品範圍內，始符合雙方之約定本旨，尚
      無從由上述4 份協議書內容認定原告與祥記公司就袋類以
      外之商品亦約定可使用或申請註冊原告之品牌或商標。
    (五)至於參加人所指原告在日本發展的「PORTER」、「LUGGAGE
      LABEL」相關品牌商品種類，除袋類外，亦含括手錶、裝
      飾品、手機吊飾、鑰匙圈、文具、衣服、iPod保護套一節
      。經查，依參加人所提原告在日本銷售袋類以外之「
      LUGGAGE LABEL」相關品牌商品資料，均係2006年之網路
      資料，姑不論原告否認其係原告所銷售之商品，主張其僅
      係發給參加展示會相關人員之東西，或不再生產的商品附
      件，或係為廣告、宣傳用的物品等情是否屬實。上開網路
      資料係2006年下載之網路資料，已在原告與祥記公司上述
      4 份協議書簽訂多年之後，自不能以原告嗣後所可能販售
      之商品作為認定原告早於1993年間即同意祥記公司註冊於
      袋類以外商品之論據。況該網路資料所刊載之商品，與本
      件系爭商標所註冊使用之皮革、皮帶、腰帶等商品，並無
      關連。是以依上開網路資料，亦無從認定原告於1993年間
      即同意祥記公司將系爭商標註冊於袋類以外之商品。
    (六)本件原告與祥記公司所簽訂之協議書，依其所訂之前言、
      品質控制條款、權利金係祥記公司依據其所生產原告的產
      品的FOB 售價計算之一定比例給付原告等情，均可推認該
      協議書係針對袋類商品所為約定內容。本件1993年原告與
      祥記公司所簽訂協議書前言說明祥記公司有權製造且行銷
      原告所設計之袋類商品，並非僅屬於例示性之說明；而本
      院其他案件對祥記公司於不同商品類別註冊之評定事件所
      為之事實認定及法律意見，雖其事證資料與本件有類同之
      處，但仍不能拘束本件之審判。
    (七)綜上以觀，參加人之前手祥記公司前於83年7 月1 日以「
      LUGGAGE LABEL 」商標，申請註冊為其第688947號商標，
      指定使用於當時商標法施行細則第49條所定商品及服務分
      類表第64類之皮革、皮帶、腰帶等商品，既非屬原告於協
      議書所約定同意申請註冊之契約範圍，則祥記公司未經同
      意就皮革、皮帶、腰帶等商品使用原告之商標申請註冊，
      自有襲用原告商標之情形。被告以參加人之前手祥記公司
      係依契約書（即協議書）之規定而於我國申請註冊，並無
      註冊時商標法第37條第1 項第7 款規定之適用，而為評定
      申請不成立之處分，核有未洽。訴願決定未加指摘而予維
      持，於法未合。原告請求撤銷訴願決定及原處分為有理由
      。
四、原告請求判命被告應作成註冊第688947號「LUGGAGE LABEL
    」商標之註冊應予撤銷之處分，有無理由？
    本件原告另請求判命被告應作成原告申請評定成立即註冊第
    688947號「LUGGAGE LABEL」商標之註冊應予撤銷之處分，
    因本件被告僅以系爭商標之註冊無襲用之情形，自無註冊時
    商標法第37條第1 項第7 款規定之適用，作為評定申請不成
    立處分之論據，而本件註冊時有無該當於行為時商標法第37
    條第1 項第7 款規定之致公眾誤信之虞，是否符合現行商標
    法第23條第1 項第12款及第14款之要件等，均尚未經被告審
    查，此部分涉及被告先行審定權限，應否為評定申請成立之
    處分，仍有待被告依本院前述之法律見解，並就其尚未審查
    部分一併審查後另為適法之處分，本院尚無從逕命被告就系
    爭商標為評定成立之處分。原告此部分之請求，尚非有據，
    為無理由，應予駁回。爰判決如主文第第2 、3 項所示。
據上論結，本件原告之訴為一部有理由，一部無理由，依行政訴
訟法第200 條第4 款、第98條第3 項前段、第104 條，民事訴訟
法第79條，判決如主文。
中　　華　　民　　國　　96　　年　 　3　　月　 15  　 日
                       第五庭審判長法  官　張瓊文
                                   法  官  胡方新
                                   法  官  蕭忠仁
上為正本係照原本作成。
如不服本判決，應於送達後20日內，向本院提出上訴狀並表明上
訴理由，如於本判決宣示後送達前提起上訴者，應於判決送達後
20日內補提上訴理由書（須按他造人數附繕本）。
中　　華　　民　　國　　96　　年　 　3　　月　 15  　 日
                                   書記官  蕭純純
